【裁判字號】    98,交聲更,341
【裁判日期】    990323
【裁判案由】    違反道路交通管理處罰條例聲明異議
【裁判全文】
臺灣士林地方法院交通事件裁定       98年度交聲更字第341號
原處分機關  臺北市交通事件裁決所
異  議  人
即受處分人  甲○○
上列異議人即受處分人因違反道路交通管理處罰條例案件，對於
臺北市交通事件裁決所於民國98年8 月4 日所為北市裁罰字第裁
22-A00000000號裁決書，聲明異議，本院於民國98年9 月30日以
98年度交聲字第936 號裁定駁回異議後，異議人不服，提起抗告
，經臺灣高等法院於民國98年12月4 日以98年度交抗字第2731號
裁定撤銷發回，本院更為裁定如下：
    主  文
原處分撤銷。
甲○○不罰。
    理  由
一、原處分意旨略以：異議人即受處分人甲○○於民國98年6 月
    14日16時3 分許，駕駛車號DX-5491 號自用一般小客車（下
    稱系爭車輛），行經臺北市○○路186 巷與雙和街口（下稱
    系爭路口），經臺北市政府警察局萬華分局交通隊員警舉發
    有「燈光號誌管制之交岔路口闖紅燈」之違規，爰依道路交
    通管理處罰條例第53條第1 項裁處新臺幣（下同）2700元，
    並依同條例第63條第1 項第3 款記違規點數3 點。
二、異議意旨略以：本件異議人被執勤員警認定為紅燈左轉，與
    事實不符，蓋在系爭路口若要左轉，而對向路口處並無巷道
    可供左轉；若執勤員警所認為本件異議人是紅燈後再行左轉
    ，且迴轉是2 次轉連續動作，那麼在採證兩張照片上都應會
    顯示出異議人車輛之迴轉動作，不至出現第一張相片異議人
    車子是靜止的（無車速），而第二張相片有時速11公里車速
    ；實則異議人當時是因要在此路口迴轉，且在綠燈期間就已
    經通過路口停止線等待迴轉，同時前方也有輛計程車要迴轉
    ，所以只能等在其後面循序迴轉；可能是在停等時異議人車
    輪壓到停止線前方S 型感應線圈，所以才會於變換燈號瞬間
    被照相；在採證兩張相片中顯示在此路口中尚有多輛不管是
    同向或對向的汽、機車，直行或迴轉的車子，都還在路口中
    行進間，又在紅磚道上等著過馬路的行人，都還等在紅磚道
    上，尚未踏進行人穿越道上，足可證明燈號是剛轉換，且此
    汽車是在綠燈期間已經通過路口停止線，接在前方計程車後
    等待迴轉，非執勤員警認定紅燈後再行左轉。爰聲明異議，
    求為撤銷原裁定。
三、法院受理交通事件，準用刑事訴訟法之規定，道路交通管理
    處罰條例第89條前段定有明文，參諸最高法院76年臺上字第
    4986號判例意旨所示：「認定犯罪事實所憑之證據，雖不以
    直接證據為限，間接證據亦包括在內，然而無論直接證據或
    間接證據，其為訴訟上之證明，須於通常一般之人均不致有
    所懷疑，而得確信其為真實之程度者，始得據為有罪之認定
    ，倘其證明尚未達到此一程度，而有合理之懷疑存在而無從
    使事實審法院得有罪之確信時，即應由法院為諭知被告無罪
    之判決」，法院於審理行為人違反道路交通管理處罰條例案
    件，當踐行完畢調查證據之程序後，為事實之認定時，如就
    原處分機關所認定之行為人違規之事實仍有合理之訴訟上懷
    疑，而無法確信行為人確有該當於道路交通管理處罰條例各
    該處罰條文之構成要件事實者，即應依訴訟上之待證事實「
    倘有懷疑，則從被告之利益作解釋」之證據法則，為有利於
    受處分人之認定。
四、經查：原處分機關為上開裁罰，無非係以臺北市政府警察局
    萬華分局所採證之異議人違規照片2 張，而據以裁罰異議人
    甲○○。然異議人堅詞否認有闖紅燈之行為，稱其係在綠燈
    時即已通過停止線等待迴轉致後車輪乃壓於停止線上，並於
    本院98年9 月15日之訊問時亦陳稱：伊當時是要迴轉，綠燈
    時已經通過停止線等語（見98年9 月15日訊問筆錄第1 頁）
    。查卷附舉發違規採證照片，據第1 張照片所示，於紅燈亮
    起後之2. 1秒時，系爭車輛位置在最內側車道上，後輪適壓
    於停止線上，煞車燈亮起且車速為零，系爭車輛左前方有一
    黃色計程車（下稱系爭計程車）正在該路口迴轉，與系爭車
    輛原於萬大路方向同向而行於其右前方距離斑馬線約2 公尺
    遠處，尚有一身著白上衣、桃紅色袖套而斜背背包之機車騎
    士（下稱系爭機車騎士）繼續直行，對向路口內側車道亦有
    一銀色箱型車（下稱系爭箱型車）適於該時後輪壓於對向車
    道路口停止線上，而萬大路上系爭路口原駐足該處停等紅燈
    之行人（下稱系爭行人）當時並尚未有啟步穿越路口之跡象
    ，雙和街上原停等之機車騎士亦仍停等該處無移動；據第2
    張照片所示，為紅燈亮起後之3. 1秒時，系爭車輛略往前移
    動約1.5 餘公尺，車頭略朝左偏，煞車燈仍亮起，且當時車
    速則為11km/hr ，系爭計程車則僅可見車尾，其車頭完全迴
    轉至對向車道，系爭車輛尾隨在其後，系爭機車騎士繼續向
    前直行約2 公尺，系爭箱型車車頭更往其左傾，而有左（迴
    ）轉跡象，而系爭行人亦尚未有啟步移動之跡象，雙和街上
    原停等之機車騎士仍繼續停等該處未移動等情，此有本院依
    職權另行調取之現場採證之彩色照片2 張在卷可佐（本院交
    聲更卷參照），是以在系爭路口紅燈2.1 秒時，系爭車輛當
    時係靜止狀態，係紅燈3.1 秒時系爭車輛才起步惟車速甚慢
    並踩住煞車，且直至當時雙和街路口並尚未轉為紅燈，可以
    合理推估該路口當時仍應係全時向紅燈，而異議人於本件如
    確係於系爭路口已轉紅燈時始越過停止線闖越紅燈，則在紅
    燈2. 1秒時其車速絕無可能為零，況對向車道系爭箱型車當
    時與異議人之車輛位置約為相對對稱之位置上，至第2 張照
    片紅燈3.1 秒時亦同有左（迴）轉之動作以觀，異議人辯稱
    伊當時係要迴轉而於系爭路口綠燈時即壓過停止線後可能亦
    觸及感應線圈，因前方計程車迴轉而停等該處至轉為紅燈後
    始行迴轉，伊並非系爭路口變為紅燈時闖越紅燈之詞，並非
    全然不可信，於此，僅堪認異議人於紅燈3.1 秒時有迴轉之
    行徑，尚難認異議人係在系爭路口轉為紅燈之際始越過停止
    線闖越紅燈，是難認異議人有闖紅燈之情節，本件原處分對
    於異議人違規行為之認定，仍有上述合理懷疑而難以使本院
    達於確信，且查並無其他積極證據足以證明異議人有原處分
    機關所認定前開違規行為，依上開說明，自應為對異議人有
    利之認定。綜上，本件異議為有理由，原處分機關對異議人
    予以裁罰即有未洽，本院爰將原處分撤銷，並諭知異議人不
    罰，以資適法。
據上論斷，應依道路交通案件處理辦法第20條前段之規定，裁定
如主文。
中    華    民    國    99    年    3     月    23    日
                  交通法庭法  官  吳維雅
以上正本證明與原本無異。
如不服本裁定應於送達後5 日內向本院提出抗告狀。
                          書記官  劉育君
中    華    民    國    99    年    3     月    23    日

司法院資訊處製作；財團法人民間司法改革基金會備份。
